臺灣高雄地方法院刑事判決　　　　　　　95年度訴字第3437號
公　訴　人　臺灣高雄地方法院檢察署檢察官
被　　　告　乙○○
上列被告因偽造文書等案件，經檢察官提起公訴（95年度偵字第
24477 號），嗣因被告於準備程序進行中就被訴事實為有罪之陳
述，經告知簡式審判程序之旨、並聽取當事人之意見後，本院裁
定由受命法官獨任進行簡式審判程序，並判決如下：
    主  文
乙○○行使偽造私文書，足以生損害於他人，處有期徒刑肆月，
如易科罰金，以新臺幣壹仟元折算壹日；又竊盜，處有期徒刑貳
月，如易科罰金，以新臺幣壹仟元折算壹日。應執行有期徒刑伍
月，如易科罰金，以新臺幣壹仟元折算壹日。緩刑年。
    事  實
一、乙○○原任職於丙○○所開設，址設高雄市三民區○○○路
    41 5號之「來來當鋪」，擔任放款經理職務。詎其因積欠地
    下錢莊高達新臺幣（下同）1 百餘萬元債務，遭催討甚急，
    於民國95年7 月31日某時在上址，因丙○○委託其代為至中
    國信託商業銀行三民分行提款，而交付丙○○所有且使用於
    戶名為丙○○之中國信託商業銀行三民分行帳號0000000000
    00帳戶之「丙○○」印章1 枚，竟趁持有該「丙○○」印章
    1 枚之機會，未經丙○○之同意，擅自盜用上開「丙○○」
    之印章1 枚，蓋用於另紙空白中國信託商業銀行提款憑證之
    上，偽造上開「丙○○」印章印文1 枚完畢，並於同年8 月
    2 日上午某時許在上開已偽造「丙○○」印文1 枚完畢之空
    白中國信託商業銀行提款憑證上，填載提款日期「95年8 月
    2 日」、上開帳戶之帳號「0000 00000000 」、提款金額「
    捌拾萬元整」之字樣，而偽造中國信託商業銀行提款憑證私
    文書1 紙完成。另意圖為自己不法之所有，於同年8 月2日9
    時許在上址，徒手竊取丙○○所有放置在上址抽屜內之上開
    帳號帳戶存摺1 本得手。復於同年8 月2 日10時26分許在高
    雄市三民區○○○路中國信託商業銀行三民分行，持上開偽
    造之中國信託商業銀行提款憑證私文書1 紙，向銀行櫃檯承
    辦人員表示提款80萬元而行使之，足以生損害於中國信託商
    業銀行公司及丙○○，並以此詐術，致中國信託商業銀行承
    辦人員陷於錯誤，誤信乙○○為丙○○或得其授權之人，而
    交付80萬元與乙○○。迨丙○○於同年8 月2 日上午某時在
    上址，遍尋不著其所有之上開帳號帳戶存摺，打電話至中國
    信託商業銀行查詢，經告知以同日上午該帳號帳戶曾提款80
    萬元，並調閱中國信託商業銀行公司三民分行監視錄影紀錄
    ，發現係乙○○持該帳號帳戶存摺前往提款，始知上情。
二、案經丙○○訴由高雄市政府警察局報請臺灣高雄地方法院檢
    察署檢察官偵查起訴。
    理  由
一、被告乙○○係涉犯刑法第216 條、第210 條之行使偽造私文
    書罪、同法第320 條第1 項之竊盜罪及同法第339 條第1 項
    之詐欺取財罪，其法定刑均為死刑、無期徒刑、最輕本刑為
    3 年以上有期徒刑以外之罪，於準備程序進行中，被告就被
    訴事實為有罪之陳述，由受命法官告知簡式審判程序之要旨
    並聽取其與公訴人之意見，經被告同意適用簡式審判程序後
    ，本院亦認無不得或不宜改依簡式審判程序進行之處，爰依
    刑事訴訟法第27 3條之1 第1項 、第284 條之1 規定，本院
    合議庭裁定由受命法官獨任進行簡式審判程序，合先敘明。
二、上揭犯罪事實，業經被告於警詢、偵查及本院審理中坦承不
    諱，復經證人即告訴人丙○○於警詢、偵查及本院審理中證
    述明確，且有證人丙○○所有之上開帳號帳戶存摺封面、被
    告偽造之中國信託商業銀行提款憑證影本各1 份及監視錄影
    紀錄翻拍照片2 幀附卷可稽（均見警卷），足徵被告之自白
    核與事實相符，堪予採信。是以，本件事證明確，被告上開
    犯行洵堪認定，應依法論科。
三、觀諸銀行臨櫃提款而使用取款憑證之情形，必須於取款憑證
    上記載完成並蓋印原留存印章後，始得持之提款，則在取款
    憑證上蓋印，單純自形式上觀察，即足以表示該帳號帳戶所
    有人表示依取款憑證之記載領款之意，則該取款憑證性質上
    係屬刑法第21 0條之私文書。又取款憑證係該帳號帳戶所有
    人或得其授權之人，向銀行承辦人員出示之且表示依其上記
    載領款之意，由銀行承辦人員收受後核對無誤，而依其上之
    記載交付款項；亦即，此係該帳號帳戶所有人同意與銀行間
    之約定，對於核對留存印章無誤之取款憑證，均應按其上之
    記載，付款予該名交付且行使該取款憑證之人。是被告於上
    開空白中國信託商業銀行取款憑證上偽造「丙○○」印章印
    文1 枚，並完成其上提款日期「95年8 月2 日」、上開帳號
    帳戶「0000 00000000 」、提款金額「捌拾萬元整」之記載
    ，而偽造中國信託商業銀行提款憑證私文書1 紙完成，復持
    以向銀行承辦人員行使，致銀行承辦人員誤信此為該帳號帳
    戶所有人或得其授權之人所為，而交付款項，其所為係犯刑
    法第216 條、第210 條之行使偽造私文書罪，及同法第339
    條第1 項之詐欺取財罪。被告於上開取款憑證上偽造「丙○
    ○」印章印文1 枚之行為，為偽造私文書之部分行為；又其
    偽造私文書後復持以行使，其偽造私文書之低度行為，應為
    行使之高度行為所吸收，不另論罪。
  (二)另被告竊取證人丙○○上開帳號帳戶存摺1 本之行為，係犯
    刑法第320 條第1 項竊盜罪。
  (三)被告所犯上開刑法第216 條、第210 條之行使偽造私文書罪
    及同法第339 條第1 項之詐欺取財罪間，係一行為而觸犯數
    罪名，為想像競合犯，應依刑法第55條規定從一重行使偽造
    私文書罪處斷。再其所犯刑法第320 條第1 項之竊盜罪與刑
    法第216 條、第210 條之行使偽造私文書罪間，犯意個別，
    罪名有異，應予分論併罰。
  (四)爰審酌被告因積欠地下錢莊債務而需錢孔急，不思以正當方
    式獲取金錢，而竊取存摺、偽造取款憑證並持以行使，而盜
    領告訴人款項，足生損害於告訴人，且危害金融秩序，足生
    損害於銀行帳務管理之正確性，惡性非輕；惟念其犯後坦承
    犯行，並已與告訴人達成和解，迄至目前為止均依約按期給
    付賠償款項，並獲得告訴人之諒解，有本院96年1 月22日審
    判筆錄及和解書1 份在卷可稽，其犯罪後態度良好，又其未
    曾受有期徒刑以上刑之宣告，有臺灣高等法院被告前案紀錄
    表1 份附卷可參，素行尚可，復審酌其犯罪動機、手段、所
    得財物及所生損害等一切情狀，分別量處如主文所示之刑，
    並考量上開各情，就其徒刑部均諭知以1,000 元為易科罰金
    之折算標準，並定其應執行刑。又被告前未曾受有期徒刑以
    上刑之宣告，已如前述，其因積欠地下錢莊債務致經濟困難
    ，一時失慮致為本件犯行，其犯後已坦承犯行，復與告訴人
    達成和解，有和解書1 紙在卷可憑，且得告訴人之諒解，足
    徵已有悔意，則其經此偵、審及刑之宣當程序後，當知所警
    惕，應無再犯之虞，爰併諭知緩刑3 年，以啟自新。
  (五)被告於上開偽造之中國信託商業銀行取款憑證1 紙，業於提
    款過程中交付予中國信託商業銀行，自非被告所有，其上之
    告訴人印文則盜用，並非偽造，依法均不得宣告沒收，附此
    敘明。
據上論斷，應依刑事訴訟法第273 條之1 第1 項、第284 條之1
、第299 條第1 項前段，刑法第216 條、第210 條、第320 條第
1 項、第339 條第1 項、第55條前段、第41條第1 項前段、第74
條第1項第1款，刑法施行法第1 條之1 ，判決如主文
本案經檢察官甲○○到庭執行職務。
中　　華　　民　　國　　96　　年　　1 　　月　　29　　日
                  刑事第十五庭  法　官  洪乙心
以上正本證明與原本無異。
如不服本判決，應於判決送達後10日內，向本院提出上訴狀。
中　　華　　民　　國　　96　　年　　1 　　月　　29　　日
                                書記官  卓榮杰
附錄論罪科刑法條：
中華民國刑法第216條
(行使偽造變造或登載不實之文書罪)
行使第 210 條至第 215 條之文書者，依偽造、變造文書或登載
不實事項或使登載不實事項之規定處斷。
中華民國刑法第215條
(業務上文書登載不實罪)
從事業務之人，明知為不實之事項，而登載於其業務上作成之文
書，足以生損害於公眾或他人者，處3 年以下有期徒刑、拘役或
500 元以下罰金。
中華民國刑法第210條
(偽造變造私文書罪)
偽造、變造私文書，足以生損害於公眾或他人者，處 5 年以下有
期徒刑。
中華民國刑法第339條
(普通詐欺罪)
意圖為自己或第三人不法之所有，以詐術使人將本人或第三人之
物交付者，處5 年以下有期徒刑、拘役或科或併科1 千元以下罰
金。
中華民國刑法第320條
（普通竊盜罪、竊佔罪）
意圖為自己或第三人不法之所有，而竊取他人之動產者，為竊盜
罪，處 5 年以下有期徒刑、拘役或 5 百元以下罰金。
意圖為自己或第三人不法之利益，而竊佔他人之不動產者，依前
項之規定
處斷。
前二項之未遂犯罰之。
